【裁判字號】    98,交聲,822
【裁判日期】    980803
【裁判案由】    聲明異議
【裁判全文】
臺灣彰化地方法院交通事件裁定         98年度交聲字第822號
原處分機關  交通部公路總局臺中區監理所彰化監理站
異  議  人
即受處分人  甲○○
上列異議人即受處分人因違反道路交通管理處罰條例案件，對於
交通部公路總局臺中區監理所彰化監理站98年6月1日彰監4字第
裁64-I00000000號處分不服，聲明異議，本院裁定如下：
    主  文
異議駁回。
    理  由
一、按機器腳踏車行駛至交岔路口，其轉彎，應依標誌或標線之
    規定行駛；無標誌或標線者，應依下列規定行駛：1、內側
    車道設有禁行機車標誌或標線者，應依兩段方式進行左轉，
    不得由內側或其他車道左轉。2、在三快車道以上單行道道
    路，行駛於右側車道或慢車道者，應以兩段方式進行左轉彎
    ；行駛於左側車道或慢車道者，應以兩段方式進行右轉彎，
    道路交通安全規則第99條第2項定有明文。次按，汽車駕駛
    人轉彎時，不依標誌、標線、號誌指示者，處新臺幣（下同
    ）600元以上1800元以下罰鍰；汽車駕駛人，有違反道路交
    通管理處罰條例第48條情形者，除依原條款處罰鍰外，並記
    違規點數1點，道路交通管理處罰條例第48條第1項第2款、
    第63條第1項第1款分別定有明文。又道路交通管理處罰條例
    所稱之汽車，依該條例第3條第8款之規定，包含機器腳踏車
    在內。
二、原處分意旨略以：受處分人甲○○駕駛TVP-961號輕型機車
    ，於民國98年5月2日14時25分許，行經彰化市○○路與線東
    路口，因「機車未依規定二段式左轉」違規，為警舉發，而
    依道路交管理處罰條例第48條第1項第2款、第63條第1項規
    定裁處，於法應無不合等語。
三、聲明異議意旨略以：當日違規之路口並無明確要駕駛人二段
    式左轉之標誌，亦無不得直接左轉的警告標語，爰請求撤銷
    原處分等語。
四、經查：
（一）受處分人於前述時地駕駛系爭機車，行經彰化市○○路與
      線東路口時，因未依標誌指示兩段式左轉，而遭當場攔停
      舉發之事實，有彰化縣警察局彰警交字第I00000000號舉
      發違反道路交通管理事件通知單1份在卷可稽，復為受處
      分人所自承，是以受處分人確有於前揭時地騎車轉彎時不
      依標誌指示之違規，堪認屬實。
（二）受處分人雖辯稱係因路口並無明確標誌，故未注意到此為
      應兩段式左轉之路口云云，然參諸本件舉發地點設置有「
      機慢車兩段式左轉」之標誌，且地面劃設有「機車待轉區
      」標線，此有彰化縣警察局彰警交字第0980028130號函及
      現場照片4張在卷足憑，足認主管機關顯已善盡提示機車
      駕駛人於行經上開路口欲行左轉時應進行兩段式左轉之責
      ，受處分人若能加以注意，自能輕易望見上開指示標誌、
      標線而依指示行駛。按本件受處分人在客觀上既有轉彎時
      不依標誌指示之違規行為，且該時並無阻卻違規事由存在
      ，而遵守道路交通安全規則乃任何駕駛人之義務，不容任
      意藉詞規避。受處分人執前詞以圖卸責，並無可採。
五、綜上所述，原處分機關依道路交通管理處罰條例第48條第1
    項第2款、第63條之規定，裁處異議人600元罰鍰，並記違規
    點數1點，於法並無不合，受處分人之異議為無理由，應予
    駁回。
據上論斷，應依道路交通案件處理辦法第19條，裁定如主文。
中    華    民    國    98    年    8     月    3     日
                  臺灣彰化地方法院交通法庭
                                      法  官  葉明松
以上正本證明與原本無異。
如不服本裁定，應於裁定送達後五日內向本院提出抗告狀（須附
繕本）。
中    華    民    國    98    年    8     月    3     日
                                      書記官  施秀青


司法院資訊處製作；財團法人民間司法改革基金會備份。
